最高法院刑事判決　　　　　　　　　　　　　　　九十一年度台上字第七０七二號
　　上　訴　人　甲○○
右上訴人因偽證案件，不服台灣高等法院高雄分院中華民國八十九年十月十八日第二
審判決（八十九年度上訴字第一０七號，起訴案號：台灣高雄地方法院檢察署八十七
年度偵字第二七０三八號），提起上訴，本院判決如左：
    主  文
原判決撤銷，發回台灣高等法院。
    理  由
本件原判決認定上訴人甲○○與陳炎墻係舊識。因陳炎墻及謝月女（業經原審法院以
誣告罪判處有期徒刑三年六月，現上訴本院審理中）二人不滿渠等所提供承租高雄縣
大社鄉○○村○○○段二八四之二號土地，供他人非法傾倒廢棄物之事，遭高雄縣仁
武鄉公所民政課長沈同來派吳中山前來取締舉發，陳炎墻、謝月女竟意圖使吳中山受
刑事處分，於八十六年九月二十二日上午五時五十分許，利用吳中山再度前往上開土
地拍照存證時，即以預藏內裝新臺幣五萬元之黃色信封，出示予吳中山，並由謝月女
予以拍照，繼而向法務部調查局高雄縣調查站誣指吳中山當日係替課長沈同來前來索
賄。嗣陳炎墻為圖誣告吳中山貪污受刑事處分，乃委請因早起運動而於上開時、地在
場之上訴人出庭作證。詎上訴人明知當時吳中山並未從其口袋拿出黃色信封（牛皮紙
）丟在地上，且未陳述係課長（及鄉長）叫他來拿賄款等情，竟先後於八十六年十一
月二十五日上午十時四十分，臺灣高雄地方法院檢察署檢察官偵辦該署八十六年偵字
第二二八六八號；八十七年三月十日上午十一時二十分及同年月十九日上午十一時十
分，臺灣高雄地方法院審理該院八十七年訴字第一四八號；及八十七年六月三十日下
午三時二十分，原審法院審理八十七年上訴字第一二四三號吳中山等人貪污案件時，
以證人身分於上開執行偵查、審判職務之公署偵、審期日供前具結，分別虛偽結證稱
：「帶安全帽（即吳中山）之男子有從口袋拿出一黃色信封丟在地下」、「而吳中山
要走之前有說是課長及鄉長要的」、「又聽到吳中山說課長叫他來收」、「我見吳中
山自口袋中取出一個牛皮紙袋丟在地上」等語，就吳中山被指訴是否成立貪污罪之案
情有重要關係之事項為虛偽之陳述等情。因而維持第一審論處上訴人證人於執行審判
職務之公署審判時，於案情有重要關係之事項，供前具結而為虛偽陳述罪刑之判決，
駁回上訴人在第二審之上訴。固非無見。
惟查，(一)、偽證罪以行為人於執行審判職務之公署審判時，或於檢察官偵查時，證人
於案情有重要關係之事項，供前或供後具結而為虛偽之陳述，為成立要件。刑法第一
百六十八條定有明文。又依刑事訴訟法第一百八十九條規定，證人具結應簽署結文，
此為法定必備之程式。原判決認定上訴人於偵、審中作證，於供前具結，但上訴人究
竟有無具結，原判決並未說明其所憑之證據及認定之理由；且於八十九年十月四日原
審審判期日，亦未提示結文供上訴人辯解，自有理由不備及未盡調查能事之違誤。(二)
、原判決理由（第一段之(三)）論述：「吳中山被訴貪污案件，經原審八十七年訴字第
一四八號、本院八十七年上訴字第一二四三號、及最高法院八十八年台上字第三三三
一號審理結果認告發人陳炎墻與證人即本案被告甲○○所指述之情節相互矛盾……」
等情，資以為論罪之理由。但核閱上述審判期日筆錄所載，原審並未提示上開案件判
決書或卷宗供上訴人辯解，同屬調查未盡之疏誤。(三)、謝月女犯本件誣告罪，因係誣
告公務員吳中山犯貪污罪，經原審另案（八十九年度上訴字第一三五二號判決）依貪
污治罪條例第十六條第一項規定加重其刑後，判處有期徒刑三年六月（現上訴本院審
理中）。而本件上訴人所犯偽證罪與誣告罪法定本刑相同，又無前述加重其刑之情事
，乃原審對上訴人亦量處與謝月女相同之刑度有期徒刑三年六月，是否有失平衡，非
無研求之餘地。案經發回，允宜注意及此。上訴人上訴意旨，指摘原判決不當，非無
理由，應認有撤銷發回更審之原因。
據上論結，應依刑事訴訟法第三百九十七條、第四百零一條，判決如主文。
中      華      民      國    九十一    年     十二     月     十二     日
                              最高法院刑事第六庭
                                  審判長法官  吳  雄  銘
                                        法官  池  啟  明
                                        法官  石  木  欽
                                        法官  郭  毓  洲
                                        法官  吳  三  龍
      右正本證明與原本無異
                                              書  記  官
中      華      民      國    九十一    年     十二     月     十六     日
